臺灣屏東地方法院刑事判決　　　　　　 110年度簡上字第56號
上　訴　人　臺灣屏東地方檢察署檢察官
被　　　告　劉采穎



上列上訴人因被告恐嚇取財案件，不服本院中華民國110年2月17
日110年度簡字第77號第一審刑事簡易判決（起訴案號109年度偵
字第6670號，併辦案號：109年度偵字第8784號），提起上訴，
本院管轄之第二審合議庭判決如下：
    主  文
原判決撤銷。
劉采穎幫助犯洗錢防制法第十四條第一項之一般洗錢罪，處有期
徒刑貳月，併科罰金新臺幣捌仟元，罰金如易服勞役，以新臺幣
壹仟元折算壹日。緩刑貳年，並應履行如附表二編號1 、2 所示
之事項。未扣案之犯罪所得新臺幣陸仟元沒收之，於全部或一部
不能沒收或不宜執行沒收時，追徵其價額。
    事  實
一、劉采穎於身分不詳之成年人（無證據證明未滿18歲）徵求其
    金融帳戶使用時，雖預見將金融帳戶交予不明人士使用，可
    能遭他人利用作為財產犯罪收受被害人匯款之犯罪工具，且
    被害人所匯款項經提領後即產生遮斷金流效果，而可掩飾或
    隱匿犯罪所得去向，並逃避國家追訴、處罰，詎因缺錢花用
    ，竟仍基於幫助他人恐嚇取財及掩飾或隱匿犯罪所得去向之
    洗錢不確定故意，於民國109 年1 月25日至同年3 月25日之
    期間內某時，前往其位在屏東縣○○鎮○○路00號住處附近
    之某便利商店，以該店提供之運送方式，將其開立之合作金
    庫商業銀行股份有限公司（下稱合作金庫銀行）帳號000-00
    00000000000 號帳戶（下稱涉案合作金庫銀行帳戶）與國泰
    世華商業銀行股份有限公司（下稱國泰世華銀行）帳號000
    -000000000000 號帳戶（下稱涉案國泰世華銀行帳戶，並與
    涉案合作金庫銀行帳戶合稱涉案帳戶）之存摺、金融卡（含
    密碼）一併寄交該身分不詳之成年人，並經由不詳方式，自
    該人取得新臺幣（下同）6,000 元之報酬。嗣該身分不詳之
    成年人及其同夥（無證據證明為3 人以上之犯罪組織或有未
    滿18歲之人），取得涉案帳戶存摺、金融卡（含密碼）後，
    即共同意圖為自己不法之所有，基於恐嚇取財及一般洗錢之
    犯意聯絡，由該身分不詳之成年人或其同夥，分別於如附表
    一編號1 、2 所示時間，以如各該編號所示之方式恫嚇如各
    該編號所示之告訴人劉進清、王家良，致其等心生畏懼，遂
    依指示，於如各該編號所示之時間，匯款如各該編號所示金
    額至涉案帳戶（詳如附表一編號1 、2 所示）。其等所匯款
    項，旋遭前揭身分不詳之成年人或其同夥，以涉案帳戶金融
    卡提領一空，使司法機關難以溯源追查犯罪所得之蹤跡與後
    續犯罪所得持有者，製造金流斷點，而掩飾或隱匿恐嚇取財
    犯罪所得款項之去向。嗣經劉進清、王家良報警處理，始循
    線查悉上情。
二、案經王家良訴由屏東縣政府警察局潮州分局報告；劉進清訴
    由彰化縣警察局鹿港分局報告臺灣彰化地方檢察署檢察官呈
    請臺灣高等檢察署檢察長令轉臺灣屏東地方檢察署檢察官偵
    查起訴及同署檢察官移送併辦。
    理  由
一、檢察官、被告劉采穎於本院上訴審就本判決所引用之傳聞證
    據，均明示同意有證據能力（見本院簡上卷第98頁），本院
    認此等傳聞證據之取得均具備任意性、合法性，其內容與本
    件待證事實具有關聯性，合於一般證據之採證基本條件，以
    之作為證據，均屬適當，依刑事訴訟法第159 條之5 第1 項
    規定，皆有證據能力。
二、訊據被告矢口否認有何幫助恐嚇取財及幫助一般洗錢犯行，
    辯稱：涉案帳戶係在臺鐵屏東站不慎遺失，始遭人使用作為
    人頭帳戶，我亦為被害人云云。惟查：
  ㈠被告於身分不詳之成年人徵求其金融帳戶使用時，因缺錢花
    用，於109 年1 月25日（即農曆年初一）至同年3 月25日之
    期間內某時，前往其位在屏東縣○○鎮○○路00號住處附近
    之某便利商店，以該店提供之運送方式，將其開立之涉案帳
    戶存摺、金融卡（含密碼）一併寄交該身分不詳之成年人，
    並自該人取得報酬等情，業經被告於109 年11月26日原審審
    理時供承：我與友人外出聊天時，聽到可以用帳戶換錢，因
    為當時缺錢花用，我便於109 年農曆年後某時，前往我潮州
    住家附近之便利商店，將涉案帳戶寄送予身分不詳之人。我
    寄出涉案帳戶後得款6,000 至1 萬元等語在卷（見本院簡字
    卷第55頁），並有涉案合作金庫銀行帳戶之新開戶建檔登錄
    單、歷史交易明細查詢結果、合作金庫銀行大發分行109 年
    8 月12日合金大發字第1090002430號函暨所附歷史交易明細
    查詢結果、國泰世華銀行存匯作業管理部109 年4 月29日國
    世存匯作業字第1090056194號函暨所附客戶基本資料查詢結
    果、歷史交易明細在卷可稽。雖被告嗣於本院審理時翻異前
    詞，改稱：之前係因過於緊張始於原審誤承將涉案帳戶金融
    卡交付他人，我實係在臺鐵屏東車站不慎遺失涉案帳戶存摺
    及金融卡云云（見本院簡上卷第109 、110 頁）。惟查，被
    告就涉案合作金庫銀行帳戶存摺及金融卡之去向，前於109
    年5 月6 日警詢時供稱：我未將涉案合作金庫銀行帳戶存摺
    及金融卡交予他人，該帳戶存摺及金融卡已遺失，我亦已忘
    記該等物品係於何時、何地遺失云云（見潮警偵字第000000
    00000 號卷，下稱警卷，第2 頁），繼於109 年8 月18日偵
    訊時原供稱：涉案合作金庫銀行帳戶係於我搭火車要前往彰
    化時在火車上遺失云云，復改稱：我係於109 年3 、4 月間
    ，在潮州某便利商店將涉案合作金庫銀行帳戶存摺及金融卡
    寄交身分不詳之成年人，並告知提款密碼。當時我係要向該
    人借錢，因而寄出前揭物品云云（臺灣屏東地方檢察署109
    年度偵字第6670號卷，下稱偵卷一，第31至35頁）；就涉案
    國泰世華銀行帳戶存摺及金融卡去向，前於109 年6 月7 日
    警詢時供稱：涉案國泰世華銀行帳戶係於109 年月間某日，
    在臺鐵屏東車站遺失云云（見臺灣彰化地方檢察署109 年度
    偵字第9197號卷，下稱偵卷二，第10、11頁），嗣於109 年
    11月16日偵查中檢察事務官詢問時供稱：我已將涉案國泰世
    華銀行帳戶已經借給我男友林鴻軒友人使用，迄未取回云云
    （見臺灣屏東地方檢察署109 年度偵字第8784號卷，下稱偵
    卷三，第62頁）。對照以觀，顯然被告就涉案帳戶去向之供
    述，莫衷一是，則其於本院審理時，翻異其於原審供詞，辯
    稱涉案帳戶存摺及金融卡係在臺鐵屏東車站不慎遺失云云，
    實屬可疑。又稽諸被告於本院審理時供稱：我遺失涉案帳戶
    存摺、金融卡後，因當時母親身體健康不佳，我在照顧母親
    ，故未辦理掛失，我也不知道可以打電話掛失等語（見本院
    簡上卷第109 、110 頁），倘若被告係遺失涉案帳戶，依其
    所言，其竟不辦理掛失，且依卷內事證，亦無證據顯示被告
    曾因遺失涉案帳戶報警處理，未就遺失帳戶一事作任何處置
    ，顯與一般人遺失金融帳戶後續處置方式迥異，被告所辯，
    難信有理。而經審酌被告於109 年11月26日原審審理時坦言
    ：我知道我不對，我可以接受我有責任，希望可以罰錢等語
    （見本院簡字卷第55頁），可知被告於原審理時已然知悉其
    所言所應負擔之刑事責任，仍直承確有交付涉案帳戶存摺及
    金融卡（含密碼）予身分不詳之成年人，嗣於110 年1 月7
    日原審審理時，經法官就犯罪事實訊問時，亦明白承認確有
    被訴之犯罪事實（見本院簡字卷第104 頁），衡以常人避罪
    心理，若無其事，豈會虛構事實自招刑責，是被告於原審審
    理時坦承確有將涉案帳戶存摺、金融卡（含密碼）寄交身分
    不詳之成年人等語，自較可信，並有前揭事證可佐，堪信屬
    實，被告事後翻異前供，洵為事後飾卸刑責之辯詞，委無可
    採。
  ㈡如附表一編號1 、2 所示之告訴人劉進清、王家良確曾分別
    於如附表一編號1 、2 所示時間，遭人以如各該編號所示之
    方式恫嚇，致其等心生畏懼，遂依指示，於如各該編號所示
    之時間，匯款如各該編號所示金額至涉案帳戶（詳如附表一
    編號1 、2 所示）。其等所匯款項，旋遭人以涉案帳戶金融
    卡提領一空等情，業經證人即告訴人劉進清、王家良於警詢
    時證述綦詳，並有涉案合作金庫銀行帳戶之新開戶建檔登錄
    單、歷史交易明細查詢結果、合作金庫銀行大發分行109 年
    8 月12日合金大發字第1090002430號函暨所附歷史交易明細
    查詢結果、國泰世華銀行存匯作業管理部109 年4 月29日國
    世存匯作業字第1090056194號函暨所附客戶基本資料查詢結
    果、歷史交易明細、嘉義縣警察局民雄分局菁埔派出所受理
    詐騙帳戶通報警示簡便格式表、金融機構聯防機制通報單、
    手機畫面翻拍照片、京城銀行綜合存款存摺封面暨內頁交易
    明細、台中銀行自動櫃員機交易明細表、臺灣銀行金融卡翻
    拍照片、國泰世華銀行提供之交易明細電腦螢幕畫面翻拍照
    片在卷可稽。關此，被告亦未有何爭執，是此部分事實，同
    堪認定。從而，被告開立之涉案帳戶，已由前揭身分不詳之
    成年人及其同夥作為實行恐嚇取財犯罪收受被害人匯款之人
    頭帳戶，且涉案帳戶金融卡亦經該身分不詳之成年人及其同
    夥持以領款，造成金流斷點，而掩飾或隱匿恐嚇取財犯罪所
    得贓款去向。是以，被告涉案帳戶及該帳戶金融卡，已供該
    身分不詳之成年人及其同夥作為其等遂行向告訴人實行恐嚇
    取財犯罪及一般洗錢之犯罪工具，甚為明灼。
  ㈢財產犯罪之正犯實行犯罪以後，為掩飾、隱匿其犯罪所得財
    物之去向及所在，而令被害人將款項轉入其所持有、使用之
    他人金融帳戶，並由正犯前往提領其犯罪所得款項得手，如
    該帳戶內之款項即係財產犯罪所得，因已被提領而造成金流
    斷點，該當掩飾、隱匿之要件，該財產犯罪之正犯自亦成立
    洗錢防制法第14條第1 項之一般洗錢罪之正犯。又刑法第30
    條之幫助犯，係以行為人主觀上有幫助故意，客觀上有幫助
    行為，即對於犯罪與正犯有共同認識，而以幫助意思，對於
    正犯資以助力，但未參與實行犯罪之行為者而言。幫助犯之
    故意，除需有認識其行為足以幫助他人實現故意不法構成要
    件之「幫助故意」外，尚需具備幫助他人實現該特定不法構
    成要件之「幫助既遂故意」，惟行為人只要概略認識該特定
    犯罪之不法內涵即可，無庸過於瞭解正犯行為之細節或具體
    內容。是行為人若對於他人將以其所提供之金融帳戶進行財
    產犯罪，已預見其發生而其發生並不違反其本意，則其自仍
    應負相關之罪責。審之金融帳戶之金融卡、提款密碼事關個
    人財產權益之保障，其專有性甚高，除非本人或與本人有親
    密關係者，難認有何理由可自由流通使用，是一般人均有妥
    為保管及防止他人任意使用之認識，縱遇特殊情況偶須交付
    他人使用，亦必深入瞭解用途及合理性，始予提供，且該等
    專有物品如落入不明人士手中，而未加以闡明正常用途，極
    易被利用為與財產有關之犯罪工具，此為吾人依一般生活認
    知所易於體察之常識，則對於無正當理由而徵求他人提供帳
    戶者，客觀上當可預見其目的，係供為某筆資金之存入後再
    行領出之用，且該筆資金之存入及提領過程，係有意隱瞞其
    行為人之真實身分，且製造金流斷點，掩飾或隱匿款項之去
    向，以逃避國家追訴、處罰之效果，況邇來利用財產犯罪多
    數均係利用人頭帳戶作為出入帳戶，送迭經報章雜誌、電視
    、廣播、網路等媒體廣為披載，並為政府所極力宣導，是一
    般人本於一般認知能力，均應能瞭解徵求他人帳戶者，係為
    以所提供之帳戶作為財產犯罪收受被害人匯款之犯罪工具，
    且被害人所匯款項經提領後即產生遮斷金流之效果，而可掩
    飾或隱匿犯罪所得去向，並逃避國家追訴、處罰。稽之被告
    自承：我高職畢業、之前在餐廳及工廠工作等語（見偵卷一
    第37頁），顯具正當智識且為工作經驗者，則被告對於前述
    徵求其帳戶之人，係為以涉案帳戶供財產犯罪及洗錢使用，
    自難諉為不知，復據被告於原審審理時供稱：我不知道取得
    涉案帳戶之人為誰，我知道不合理，合理的情況下，應該可
    以想到對方會拿去亂用，我知道我不對等語（見本院簡字卷
    第55頁），益見被告主觀上對於提供涉案帳戶予前揭身分不
    詳之成年人，將因此幫助該人從事恐嚇取財犯罪，更幫助該
    人遮斷金流，而掩飾或隱匿贓款去向等節，已有預見。被告
    本此預見，仍決意將攸關其金融信用之涉案帳戶之存摺、金
    融卡（含密碼）交付前揭身分不詳之成年人，顯見縱令該人
    持之實行恐嚇取財犯罪及掩飾或隱匿犯罪所得去向，應仍不
    違被告本意，是以被告有幫助他人恐嚇取財及掩飾或隱匿犯
    罪所得去向之洗錢不確定故意甚明。
  ㈣綜上所述，本案事證明確，被告前揭犯行，洵堪認定，應依
    法論科。
三、論罪：
  ㈠刑法第346 條第1 項之恐嚇取財罪，與同法第339 條第1 項
    之詐欺取財罪，二者之區別，在於前者係施用使人心生畏怖
    之恐嚇手段，致被害人心生畏懼，明知不應交付財物而交付
    ，後者則係施用詐術手段，使人陷於錯誤，誤信為應交付財
    物而交付。惟上開之恐嚇手段，常以虛假之事實為內容，故
    有時亦不免含有詐欺之性質，倘含有詐欺性之恐嚇取財行為
    ，足使人心生畏懼時，自應僅論以高度之恐嚇取財罪，殊無
    再適用詐欺取財罪之餘地（最高法院84年度台上字第1993號
    判決意旨參照）。本案收取被告涉案帳戶存摺及金融卡之身
    分不詳之成年人及其同夥，係先捕獲告訴人劉進清、王家良
    之鴿子，並致電表示稱需依指示匯款始能贖回鴿子等語，藉
    此使告訴人劉進清、王家良擔心若不付款，將失去鴿子，已
    足使告訴人劉進清、王家良心生畏懼，遂依指示匯款，揆之
    前揭說明，該身分不詳之成年人及其同夥所為，自應認屬恐
    嚇取財犯罪。
  ㈡刑法上之幫助犯，係對於犯罪與正犯有共同之認識，而以幫
    助之意思，對於正犯資以助力，未參與實施犯罪構成要件之
    行為者而言（最高法院88年度台上字第1270號判決參照）。
    又按特定犯罪之正犯實行特定犯罪後，為掩飾、隱匿其犯罪
    所得財物之去向及所在，而令被害人將款項轉入其所持有、
    使用之他人金融帳戶，並由該特定犯罪正犯前往提領其犯罪
    所得款項得手，因已造成金流斷點，該當掩飾、隱匿之要件
    ，該特定犯罪正犯自成立一般洗錢罪之正犯。如提供金融帳
    戶之行為人主觀上認識該帳戶可能作為對方收受、提領特定
    犯罪所得使用，對方提領後會產生遮斷金流以逃避國家追訴
    、處罰之效果，仍基於幫助之犯意，提供該帳戶之提款卡及
    密碼，以利洗錢之實行，應論以一般洗錢罪之幫助犯（最高
    法院108 年度台上字第3101號判決參照）。查被告將涉案帳
    戶存摺、金融卡（含提款密碼）寄交身分不詳之成年人使用
    ，雖使該人及其同夥得以向告訴人劉進清、王家良實行恐嚇
    取財犯行，並進而得以隱匿或掩飾犯罪所得去向，惟依現存
    訴訟資料，尚無證據證明被告有直接參與恐嚇取財及洗錢之
    構成要件行為，亦難遽認被告與該實行恐嚇取財及洗錢犯行
    之身分不詳之成年人及其同夥間有犯意聯絡，則被告提供涉
    案帳戶存摺、金融卡（含密碼）等相關資料供人使用之行為
    ，並不等同於向被害人施以恐嚇取財犯行或直接掩飾或隱匿
    恐嚇取財之犯罪所得，自無從逕對被告論以恐嚇取財罪或一
    般洗錢罪之共同正犯。惟被告主觀上有幫助他人恐嚇取財及
    掩飾或隱匿犯罪所得去向之洗錢不確定故意，業經論明在前
    ，且被告將涉案帳戶存摺、金融卡（含密碼）寄交前揭身分
    不詳之成年人，客觀上亦已助益該人及其同夥遂行恐嚇取財
    及掩飾或隱匿犯罪所得去向之洗錢犯行，是核被告所為，係
    犯刑法第30條第1 項、第346 條第1 項之幫助恐嚇取財罪及
    刑法第30條第1 項、洗錢防制法第14條第1 項之幫助一般洗
    錢罪。
  ㈢被告同時寄出涉案帳戶存摺、金融卡（含密碼），助益前揭
    身分不詳之成年人及其同夥分別對告訴人劉進清、王家良實
    行恐嚇取財，並因該人及其同夥提領告訴人劉進清、王家良
    所匯款項而幫助洗錢，係以一行為同時觸犯幫助恐嚇取財罪
    （2 罪）及幫助一般洗錢罪（2 罪），為想像競合犯，應依
    刑法第55條規定，從一情節較重之幫助一般洗錢罪處斷。
  ㈣臺灣屏東地方檢察署檢察官函請本院併辦之109 年度偵字第
    8784號案件，該案請求併案審理之犯罪事實，與已起訴部分
    之犯事實，具有想像競合之裁判上一罪關係，依刑事訴訟法
    第267 條規定，為起訴效力所及，本院自應併予審理。另公
    訴意旨及併辦意旨就被告幫助一般洗錢犯行部分，雖均漏未
    於起訴書及併辦意旨書犯罪事實欄中敘明，惟此部分犯行與
    已敘及之幫助恐嚇取財犯行部分，同具想像競合之裁判上一
    罪關係，依刑事訴訟法第267 條規定，亦應認起訴效力及於
    全部犯罪事實，並經原審告知被告另涉犯此部分犯行（見本
    院簡字卷第101 頁），而無礙被告防禦權之行使，本院自得
    併予審理。
  ㈤洗錢防制法第16條第2 項規定：「犯前二條之罪，在偵查或
    審判中自白者，減輕其刑。」經查，被告就所犯幫助一般洗
    錢犯行，前於原審審判中坦承不諱，是就其所犯幫助一般洗
    錢罪，應依上開規定，減輕其刑。又被告以幫助之意思，參
    與構成要件以外之行為，為幫助犯，情節顯較實行犯罪構成
    要件之正犯為輕，爰依刑法第30條第2 項規定，減輕其刑，
    並依刑法第70條規定遞減之。
四、撤銷改判之理由：
  ㈠原審以被告犯罪事證明確，據以論罪科刑，固非無見。惟查
    ：⒈被告本案係犯刑法第30條第1 項、第346 條第1 項之幫
    助恐嚇取財罪，原審誤引用刑法第30條第1 項、第339 條第
    1 項，不無違誤。⒉原審以被告自白犯罪而論以被告刑法第
    30條第1 項、洗錢防制法第14條第1 項之幫助一般洗錢罪，
    惟未適用洗錢防制法第16條第2 項之規定減輕其刑，亦有疏
    漏。檢察官上訴意旨指摘及此，為有理由，自應由本院將原
    判決予以撤銷改判。
  ㈡被告前揭犯罪之科刑，爰以被告之責任為基礎，並審酌被告
    提供涉案帳戶存摺、金融卡（含密碼）作為他人實行犯罪之
    人頭帳戶，影響社會正常交易安全，使真正犯罪者逃避檢警
    追緝，助長犯罪，實非可取；又衡被告交付帳戶係圖得金錢
    ，犯罪動機不良，惟被告前無犯罪前案紀錄等情，有臺灣高
    等法院被告前案紀錄表在卷可按，素行尚佳；再酌被告所為
    分別使告訴人劉進清、王家良受有損害，然無證據足認被告
    有取得贓款，僅係提供涉案帳戶之犯罪參與情節；復審之被
    告自承之學、經歷及家庭狀況等語（見本院簡上卷第111 頁
    ），生活狀況及智識程度尚可；並斟酌告訴人王家良就被告
    科刑範圍表示無意見，告訴人劉進清就被告科刑範圍則表示
    由法院依法處理等語，有本院公務電話紀錄2 紙存卷可參（
    見本院簡字卷第25、77頁）；末考量被告僅曾於原審坦承犯
    罪，前於偵查中均飾卸辯詞，嗣於本院審理時更翻異前供之
    犯後態度等一切情狀，量處如主文第2 項所示之刑，並就併
    科罰金部分，諭知易服勞役之折算標準。
五、緩刑之宣告：
    被告前未曾因故意犯罪受有期徒刑以上刑之宣告，有臺灣高
    等法院被告前案紀錄表在卷可憑。本院審酌被告係因一時失
    慮，致罹刑典，認被告經此偵審程序之教訓後，應能知所警
    惕，而無再犯之虞，是認本案所宣告之刑以暫不執行為適當
    ，爰依刑法第74條第1 項第1 款之規定，併予宣告緩刑2 年
    。又為填補告訴人劉進清、王家良因犯罪所生損害，並賦與
    被告一定負擔，以確保緩刑宣告能收具體之成效，爰依刑法
    第74條第2 項第3 款規定，命被告應以如附表二編號1 、2
    所示之方式，給付告訴人劉進清、王家良如附表二編號1 、
    2 所示金額。若被告未履行其負擔，且情節重大足認原宣告
    之緩刑難收其預期效果，而有執行刑罰之必要者，依刑法第
    75條之1 第1 項第4 款規定，得由檢察官向法院聲請撤銷緩
    刑宣告，且支付賠償部分，依刑法第74條第4 項規定，得為
    民事強制執行名義，均併此指明。
六、沒收：
  ㈠刑法第38條之1 第1 項規定「犯罪所得，屬於犯罪行為人者
    ，沒收之。但有特別規定者，依其規定。」同條第3 項規定
    「前二項之沒收，於全部或一部不能沒收或不宜執行沒收時
    ，追徵其價額。」經查，被告於原審準備程序中供承：我寄
    交涉案帳戶後得款約6,000 元至1 萬元等語（見本院簡字卷
    第55頁），依罪證有疑，利歸被告之法理，認定被告因交付
    涉案帳戶得款6,000 元。據此，被告本案之犯罪所得為6,00
    0 元，而該犯罪所得未經扣案，應依刑法第38條之1 第1 項
    前段、第3 項規定，宣告沒收之，於全部或一部不能沒收或
    不宜執行沒收時，追徵其價額。至告訴人劉進清、王家良遭
    人恐嚇取財所匯款項雖已遭人提領，惟卷內尚無證據可資證
    明被告亦有分得此部分犯罪所得，爰不予宣告沒收，附此敘
    明。
  ㈡被告提供之涉案帳戶存摺、金融卡（含密碼），雖係供他人
    犯罪所用，且係被告所有之物，惟因未據扣案，亦無證據證
    明現仍存在而未滅失，復非屬違禁物，況涉案帳戶業經列為
    警示帳戶，足認他人再無可能持以犯罪，是以宣告沒收或追
    徵前揭物品，其所得之犯罪預防效果亦甚微弱，爰不予宣告
    沒收或追徵。末按犯洗錢防制法第14條之罪，其所移轉、變
    更、掩飾、隱匿、收受、取得、持有、使用之財物或財產上
    利益，沒收之。洗錢防制法第18條第1 項前段雖有明文。惟
    被告本案僅係幫助洗錢，尚非洗錢罪之正犯，被告就告訴人
    劉進清、王家良所匯款項，既未參與移轉、變更、掩飾、隱
    匿該等款項，被告亦未收受、取得、持有、使用該等款項，
    自無從依上開規定宣告沒收，併此敘明。
據上論斷，應依刑事訴訟法第455 條之1 第1 項、第3 項、第36
9 條第1 項前段、第364 條、第299 條第1 項前段，洗錢防制法
第14條第1 項、第16條第2 項，刑法第11條前段、第30條第1 項
前段、第2 項、第346 條第1 項、第55條、第42條第3 項前段、
第74條第1 項第1 款、第2 項第3 款、第38條之1 第1 項前段、
第3 項，刑法施行法第1 條之1 第1 項，判決如主文。
本案經檢察官廖維中提起公訴及檢察官李仲仁移送併辦，檢察官
王光傑提起上訴，檢察官吳聆嘉到庭執行職務。
中    華    民    國   110    年    10    月    4     日
                  刑事第四庭  審判長法  官  黃柏霖
                                    法  官  李宛臻
                                    法  官  錢毓華
不得上訴。
中    華    民    國   110    年    10    月    6     日
                                    書記官  曾文玲
附錄本案論罪科刑法條：洗錢防制法第14條第1 項，刑法第346
條第1 項。
洗錢防制法第14條第1 項
有第二條各款所列洗錢行為者，處7 年以下有期徒刑，併科新臺
幣5 百萬元以下罰金。
中華民國刑法第346 條第1 項
意圖為自己或第三人不法之所有，以恐嚇使人將本人或第三人之
物交付者，處6 月以上5 年以下有期徒刑，得併科3 萬元以下罰
金。
附表一：
┌─┬───┬────────────────────┐
│編│告訴人│遭恐嚇取財之時間、方式及匯款之時間、金額│
│號│      │                                        │
├─┼───┼────────────────────┤
│1 │劉進清│某身分不詳之成年人或其同夥於109 年4 月11│
│  │      │日13時許，致電劉進清恫稱：已捕獲其飼養之│
│  │      │賽鴿1 隻，需依指示匯款始能贖回等語，致劉│
│  │      │進清心生畏懼，遂依指示於同日14時25分許，│
│  │      │匯款4,200 元至涉案國泰世華銀行帳戶。    │
├─┼───┼────────────────────┤
│2 │王家良│某身分不詳之成年人或其同夥於109 年4 月22│
│  │      │日12時54分許，致電王家良恫稱：已捕獲其飼│
│  │      │養之賽鴿2 隻，需依指示匯款始能贖回等語，│
│  │      │致王家良心生畏懼，依指示於同日13時30分許│
│  │      │匯款1 萬3,000 元至劉采穎合作金庫帳戶內。│
└─┴───┴────────────────────┘
附表二：
┌──┬────────────────┬──────┐
│編號│依刑法第74條第2 項第3 款規定命被│參考依據    │
│    │告履行之事項                    │            │
├──┼────────────────┼──────┤
│1   │被告應自本判決確定之日起1 年內，│劉進清左列帳│
│    │以匯款方式給付新臺幣（下同）4,20│號帳戶之金融│
│    │0 元至劉進清之臺灣銀行帳號004-14│卡照片（見偵│
│    │0000000000號帳戶。              │卷二第35頁）│
│    │                                │、本院公務電│
│    │                                │話紀錄（見本│
│    │                                │院簡字卷第83│
│    │                                │、109 頁）。│
├──┼────────────────┼──────┤
│2   │被告應自本判決確定之日起1 年內，│王家良左列帳│
│    │以匯款方式給付1 萬3,000 元至王家│號帳戶存摺封│
│    │良之京城銀行民雄分行帳號000-0000│面（見警卷第│
│    │00000000 號帳戶。               │15頁）、本院│
│    │                                │公務電話紀錄│
│    │                                │（見本院簡字│
│    │                                │卷第109 頁）│
│    │                                │。          │
└──┴────────────────┴──────┘